【裁判字號】    88,上易,4678
【裁判日期】    890112
【裁判案由】    竊盜
【裁判全文】
臺灣高等法院刑事判決                          八十八年度上易字第四六七八號
    上  訴  人
    即  被  告  甲○○
    選任辯護人  陳鄭權
                徐建弘
右上訴人，因竊盜案件，不服臺灣桃園地方法院，八十八年度易字第一三０三號，中
華民國八十八年七月二十二日第一審判決（起訴案號：臺灣桃園地方法院檢察署八十
八年度偵字第五七八八號）提起上訴，本院判決如左：
    主      文
原判決撤銷。
甲○○竊盜，處有期徒刑肆月。
    事      實
一、甲○○於民國八十七年五月十六日下午十七時許在桃園縣中壢市○○路○段三六
    九號任職之「泰豐輪胎公司」停車場內，見許楊阿美所有、丙○○使用（公訴人
    誤為丁○○使用，應予更正）之車號ＩＱＭ─○三七號機車停放該處，而機車鑰
    匙未經取下，竟萌生為自己不法所有之意圖，以丙○○未經拔取尚留在機車鑰匙
    孔上之鑰匙啟動電門而竊取之，得手後供己騎用，嗣於八十八年四月七日晚間二
    十一時五十分許，騎乘該機車搭載其妻乙○○（所涉贓物罪嫌業經不起訴處分確
    定）行經桃園縣中壢市○○○路、建國路口為警當場查獲，並扣得鑰匙一支。
二、案經桃園縣警察局中壢分局報請臺灣桃園地方法院檢察署檢察官偵查起訴。
    理  由
一、訊據上訴人即被告甲○○坦承其在上開任職之「泰豐輪胎公司」停車場內竊取前
    揭機車，惟矢口否認係於八十八年五月十六日以自備鑰匙竊取之，辯稱：伊係於
    八十七年九月間某日見伊同事騎用之前揭機車停放在公司停車場內，其上插有鑰
    匙，想步用，就擅自騎走等語，辯護人則以被告於八十七年九月中旬騎走該機車
    前，該機車已遭他人所竊，而脫離車主丙○○之母許楊阿美持有，為脫離本人持
    有之物，則上訴人縱有不法，亦僅觸犯刑法第三百三十七條之侵占遺失物罪，而
    非同法第三百二十條之竊盜罪等語，為被告辯護。
二、經查證人即被害人楊阿美之子、丙○○之弟丁○○證稱：其兄丙○○騎用之前揭
    機車是在公司（泰豐公司）停車場內失竊，失竊當天就去報案了，同年六月其兄
    又買了一輛機車上下班使用等語，依附卷之車輛竊盜、車牌失竊資料個別查詢報
    表所示，失竊時間確係與報案時間同日即八十七年五月十六日相同，被告明知前
揭機車係其同事丙○○騎用，丙○○於翌月（八十七年六月）另行購買一輛機車
    供上下班代步之用，每日均停放在泰豐公司停車場，如另有他人竊取該車出現該
    處附近，丙○○焉有不查之理？復據證人丙○○於本院證實「（機車）去年（八
    十七年）五月（遺失）」「我車遺失後還有騎機車到泰豐停車場找，該停車場約
    四０公尺長，有四列，不是很大，遺失後一個月常去找」「我買新車於十月分還
    是會去看，前一個月幾乎天天去看」「當天鑰匙就是沒拿下來機車才掉的」（本
    院八十八年十月二十九日訊問筆錄）」「（機車鑰匙）是我在一德鎖行打的」等
    情甚詳（本院八十八年十二月十日訊問筆錄），而勘驗扣案機車鑰匙確貼有一德
    鎖行之標籤，並經證人即一德鎖行負責人戊○○結證確在其鎖行打造無訛（同上
    筆錄），且本件丙○○機車，因機車鑰匙未經取下，於八十七年五月間在上開停
    車場失竊，失竊後復經長時間遍尋無著，堪認實情，被告所辯該車係八十七年九
    月間誤以為他人遺棄始行騎走，應係避重就輕之飾詞，而證人即被告之妻乙○○
    迎合被告以辯證稱被告係在八十七年九月始騎回家，則為迴護之詞，均無可採，
    此外，復有贓物領據、車輛竊盜、車牌失竊資料個別查詢報表各一紙在卷可稽，
    本件事證明確，被告犯行，洵堪認定。
二、核被告所為，係犯刑法第三百二十條第一項之竊盜罪。爰審酌被告復於八十七年
    十月間另行起意再犯竊盜罪，經臺灣桃園地方法院檢察署檢察官認以不起訴處分
    為當，而為不起訴處分，與本件犯罪時間係於八十七年五月十六日雖已差距五月
    ，非基於概括犯意犯之，併予敘明。
三、原審據以論罪科刑固非無見，惟扣案機車鑰原留在機車上為原車主所有，原判決
    認係被告自備為被告所有，尚與事實不符，從而原判決將之宣告沒收即有未洽，
    被告上訴意旨猶執陳詞否認犯罪，並指摘原判決不當，雖無足取，但原判決既有
    可議，仍應將之撤銷改判。爰審酌被告素行及犯罪動機、目的、手段、智識程度
    、所生損害，犯後態度等一切情狀，量處如主文第二項所示之刑。末查扣案之機
    車鑰匙本插在前揭機車上未取下為原車主所有，業據證人丙○○及被告陳述甚明
    ，則不為沒收之宣告，併此敘明。
據上論結應依刑事訴訟法第三百六十九條第一項前段、第三百六十四條、第二百九十
九條第一項前段，刑法第三百二十條第一項，罰金罰鍰提高標準條例第一條前段，判
決如主文。
本案經檢察官鄭富銘到庭執行職務。
中     華     民     國    八十九   年       一       月      十二      日
                             臺灣高等法院刑事第廿五庭
                                 審判長法  官  許  國  宏
                                       法  官  陳  炳  彰
                                       法  官  洪  光  燦
右正本證明與原本無異。
不得上訴。
                                       書記官  張  永  富
中     華     民     國    八十九   年       一       月      十四      日
附錄：本案論罪科刑法條全文
刑法第三百二十條：
意圖為自己或第三人不法之所有，而竊取他人之動產者，為竊盜罪，處五年以下有期
徒刑、拘役或五百元以下罰金。
意圖為自己或第三人不法利益，而竊佔他人之不動產者，依前項之規定處斷。
前二項之未遂犯罰之。


司法院資訊處製作；財團法人民間司法改革基金會備份。
